ACORDAO-COMPLETO-2347466

ACÓRDÃO 690/2019 ATA 9/2019 - PLENÁRIO

VISTOS, relatados e discutidos estes autos de embargos de declaração opostos por 3RD Engenharia Ltda. (atual Monticello Engenharia Eireli - EPP) , Etelo Engenharia de Estruturas Ltda. - EPP e Wilson Marques Barbosa, em face do Acórdão 207/2019-TCU-Plenário; 
ACORDAM os Ministros do Tribunal de Contas da União, reunidos em sessão do Plenário, ante as razões expostas pelo relator e com fundamento nos arts. 32, inciso II, e 34 da Lei 8.443/1992, c/c os arts. 278 e 287 do RITCU, em:
9.1. receber como mera petição os expedientes denominados "Embargos de declaração", acostados às peças 147, 152 e 154, apresentados por 3RD Engenharia Ltda. (atual Monticello Engenharia Eireli - EPP) , Etelo Engenharia de Estruturas Ltda. - EPP e Wilson Marques Barbosa, indeferindo os pleitos apresentados;
9.2. aplicar às empresas 3RD Engenharia Ltda. (atual Monticello Engenharia Eireli - EPP) e Etelo Engenharia de Estruturas Ltda. - EPP e ao Sr. Wilson Marques Barbosa multa individual no valor de R$ 3.000,00, com suporte no art. 58, caput, da Lei 8.443/92, c/c arts. 15 e 1.026 do Código de Processo Civil, e com o art. 298 do RITCU, fixando-lhes o prazo de 15 dias, contados da notificação, para que comprovem, perante o Tribunal (art. 214, inciso III, alínea "a", do RITCU) , o recolhimento da referida quantia ao Tesouro Nacional, atualizada monetariamente na forma da legislação em vigor;
9.3. salientar novamente aos responsáveis que a oposição de novos elementos sob a denominação de embargos de declaração serão recepcionados sem efeito suspensivo e sob a forma de mera petição;
9.4. dar ciência desta deliberação aos peticionários e aos órgãos/entidades interessados.

Embargos de declaração opostos em face de acórdão que rejeitou embargos declaratórios contra decisão que, em relação aos recorrentes, rejeitou os argumentos apresentados para suspender o prazo para apresentação das alegações de defesa, bem como determinou a realização de citação em processo de tomada de contas especial instaurada apurar possível ocorrência de superfaturamento nas obras de construção dos prédios da Reitoria e das Pró-Reitorias da FUFMS.

Fundação Universidade Federal de Mato Grosso do Sul.

3. Recorrentes: 3RD Engenharia Ltda (02.947.216/0001-94); Etelo Engenharia de Estruturas Ltda. (03.326.311/0001-33) e Wilson Marques Barbosa (XXX.555.671-XX).

13.1. Ministros presentes: José Mucio Monteiro (Presidente), Walton Alencar Rodrigues, Benjamin Zymler, Augusto Nardes, Aroldo Cedraz, Raimundo Carreiro, Bruno Dantas e Vital do Rêgo (Relator).
13.2. Ministro-Substituto presente: Marcos Bemquerer Costa.

ACORDAO-COMPLETO-2515113

Acórdão 800/2022 - Primeira Câmara

Primeira Câmara

ACORDAO-COMPLETO-2489991

Acórdão de Relação 10480/2021 - Primeira Câmara

Acórdão de Relação

ACORDAO-COMPLETO-2460018

Acórdão 5968/2021 - Primeira Câmara

VITAL DO RÊGO

Ministro Vital do Rêgo.

Trata-se de embargos de declaração opostos pelos responsáveis Etelo Engenharia de Estruturas Ltda. - EPP (peça 147) , Monticello Engenharia Eireli - EPP (peça 152) e Wilson Marques Barbosa (peça 154) , em face do Acórdão 207/2019-TCU-Plenário (peça 141) , por meio do qual esta Corte de Contas conheceu dos embargos de declaração apresentados por esses responsáveis, mas negou-lhes provimento. Além disso, fez expressa remissão a possibilidade de aplicação de multa caso fossem opostos novos recursos com caráter meramente protelatórios.
A embargante Etelo Engenharia de Estruturas Ltda. - EPP alega que (peça 147) :
Primeiramente, transcreveremos a parte dispositiva do Acórdão em tela: 
"9.1. conhecer dos embargos de declaração opostos por 3RD Engenharia Ltda. (atual Monticello Engenharia Eireli - EPP) , Etelo Engenharia de Estruturas Ltda. - EPP e Wilson Marques Barbosa, para, no mérito, rejeitá-los; 
9.2. alertar aos embargantes que a oposição de novos embargos com igual finalidade, tratando de matéria já analisada e rejeitada pelo Tribunal, pode ensejar a aplicação da multa prevista no §2º do art. 1.026 do Código de Processo Civil, além de não suspender o trâmite regular processual; 
9.3. dar ciência desta deliberação aos embargantes."
PRELIMINARMENTE 
A embargante foi explícita e textualmente intimada a apresentar suas alegações de defesa no Acórdão 207/2019-TCU-Plenário, item 9.1, proferido na sessão de 06/02/2019, conforme Ata n° 03/2019. 
Da intimação decorre seu interesse no presente processo de Tomada de Contas Especial - TCE, instalada após a decisão exarada no r. Acórdão N° 5884/2014-TCU-2ª. Câmara, proferida na sessão de 21/10/2014, conforme Ata n° 38/2014.
Da Contradição 
No voto relator do Acórdão 207/2019-TCU-Plenário existe contradição explícita: suas razões de decidir estão fundamentadas em duas propostas de representações, uma improcedente e outra parcialmente procedente, verbis:
21. Para os demais itens do questionamento da recorrente, informo que, em um primeiro momento, a representação, autuada a partir de determinação contida no item 9.13 do Acórdão 3351/2011-TCU-Segunda Câmara, fora instruída pela Secex-MS. Em sua análise (peça 93 do TCProcesso 029.545/2011-0) , essa unidade técnica propôs conhecer da representação para, no mérito, considerá-la improcedente. 
22. Remetidos os autos ao gabinete do Ministro José Jorge, relator do processo à época, decidiu-se, antes de se manifestar acerca do mérito, por colher pronunciamento especializado da SecobInfraurbana. 
23. Essa unidade técnica emitiu seu pronunciamento em 30/9/2014 (peça 2 do TC Processo 028.674/2014-6) , propondo, em suma: i) conhecer da representação, para, no mérito, considerá-la parcialmente procedente; ii) determinar a conversão do processo em TCE; iii) autorizar a realização de diligências e inspeções; e iv) dar ciência de impropriedades verificadas. Com base nessa manifestação, exarou-se o Acórdão 5884/2014-TCU-Segunda Câmara. (sem destaques no original) 
A segunda contradição: premissas requeridas na origem como improcedentes (proposta de representação da Secex-MS) , foram utilizadas para fundamentar a proposta de representação parcialmente procedente, verbis:
25. A manifestação da SecobInfraurbana deu-se a partir das premissas apresentadas pela Secex-MS em seu pronunciamento. Isso pode ser inclusive verificado nos trechos do documento da SecobInfraurbana que colaciono abaixo:
O improcedente fundamentando o procedente!
A terceira contradição, também, está explícita no voto relator, quando manda recolher os dados e informações da proposta de representação parcialmente procedente e, mesmo, da proposta de representação improcedente, quando a decisão mandou fazer novas diligências e inspeções, verbis:
26. Como o pronunciamento que subsidiou a conversão do processo de representação na presente TCE fora aquele exarado pela SecobInfraurbana, a responsabilização, a quantificação do débito e as informações mais atualizadas dos autos devem ser obtidos a partir dele. Isso, contudo, não impede que os responsáveis, caso queiram, possam revisitar a manifestação anterior da Secex-MS, que inclusive trouxe os parâmetros nos quais a SecobInfraurbana se pautou para delimitar o dano ao erário.
Da Obscuridade 
No r. Acórdão N° 5884/2014-TCU-2ª. Câmara, que julgou a proposta de representação parcialmente procedente, não existia responsabilização, somente a ordem de cientificar a Fundação Universidade Federal de Mato Grosso do Sul. 
No Acórdão 1996/2018-TCU-Plenário foram incluídos na Tomada de Contas Especial - TCE: 
a - 3RD Engenharia Ltda, hoje Monticello Engenharia EIRELI - EPP, CNPJ 02.947.216/0001-94, embargante, uma vez já julgada como sem legitimidade recursal; 
b - Wilson Marques Barbosa, CPF n° XXX.555.671-XX, também, uma vez já julgado como sem legitimidade recursal; 
c - ETELO Engenharia de Estruturas Ltda. - EPP, CNPJ 03.326.311/0001-33; e, 
d - Fundação de Apoio à Pesquisa, ao Ensino e à Cultura - FAPEC, (CNPJ 15.513.690/0001-50.
Ainda, mandou cientificar o Ministro de Estado de Educação e Cultura. 
No presente Acórdão mandou dar ciência das deliberações apenas para os embargantes, como está assente no item 9.3 do mesmo. 
Duas obscuridades surgem dos procedimentos: a primeira, os levantamentos, diligências e inspeções da TCE já foram efetivados ou estão sendo considerados os levantamentos da proposta de representação considerada parcialmente procedente?
A segunda, todos os demais interessados foram excluídos da TCE? 
O Acórdão só manda cientificar os embargantes. 
Também, restou obscuro a justificativa sobre a questão levantada do bis in idem, um mesmo fato julgado duas vezes: no voto relator ocorreu, apenas, aplicação de uma sanção tendo como fundamento o mesmo ato. 
Como pode ser aplicada uma sanção sem um ato?
13. Ademais, cabe esclarecer ainda aos recorrentes que o princípio do bis in idem não tem nenhuma relação com o julgamento do mesmo fato duas vezes, mas sim com a aplicação de uma sanção tendo como fundamento o mesmo ato, o que não se aplica aos presentes autos.
Da Omissão 
Não existem diligências, inspeções e levantamentos que servem de bases e fundamentos para o presente procedimento de Tomada de Contas Especial, pois, os existentes foram efetuados antes do Acórdão N° 5884/2014-TCU-2ª. Câmara. 
Os primeiros, de 25/02/2013, foram apresentados como propostas de representações pela Secex-MS, considerados improcedentes na origem. 
Os segundos, de 30/09/2014, foram apresentados como propostas de representações pela Secoblnfraurbana, considerados parcialmente procedentes. 
Após o Acórdão, foram omitidas quaisquer outras diligências, inspeções e levantamentos.
A embargante 3RD Engenharia Ltda. (atual Monticello Engenharia Eireli - EPP) alega que (peça 152) :
Primeiramente, transcreveremos a parte dispositiva do Acórdão em tela: 
"9.1. conhecer dos embargos de declaração opostos por 3RD Engenharia Ltda. (atual Monticello Engenharia Eireli - EPP) , Etelo Engenharia de Estruturas Ltda. - EPP e Wilson Marques Barbosa, para, no mérito, rejeitá-los; 
9.2. alertar aos embargantes que a oposição de novos embargos com igual finalidade, tratando de matéria já analisada e rejeitada pelo Tribunal, pode ensejar a aplicação da multa prevista no §2º do art. 1.026 do Código de Processo Civil, além de não suspender o trâmite regular processual; 
9.3. dar ciência desta deliberação aos embargantes."
PRELIMINARMENTE 
A embargante foi explícita e textualmente intimada a apresentar suas alegações de defesa no Acórdão 207/2019-TCU-Plenário, item 9.1, proferido na sessão de 06/02/2019, conforme Ata n° 03/2019. 
Da intimação decorre seu interesse no presente processo de Tomada de Contas Especial - TCE, instalada após a decisão exarada no r. Acórdão N° 5884/2014-TCU-2ª. Câmara, proferida na sessão de 21/10/2014, conforme Ata n° 38/2014.
Da Contradição 
No voto relator do Acórdão 207/2019-TCU-Plenário existe contradição explícita: suas razões de decidir estão fundamentadas em duas propostas de representações, uma improcedente e outra parcialmente procedente, verbis:
21. Para os demais itens do questionamento da recorrente, informo que, em um primeiro momento, a representação, autuada a partir de determinação contida no item 9.13 do Acórdão 3351/2011-TCU-Segunda Câmara, fora instruída pela Secex-MS. Em sua análise (peça 93 do TCProcesso 029.545/2011-0) , essa unidade técnica propôs conhecer da representação para, no mérito, considerá-la improcedente. 
22. Remetidos os autos ao gabinete do Ministro José Jorge, relator do processo à época, decidiu-se, antes de se manifestar acerca do mérito, por colher pronunciamento especializado da SecobInfraurbana. 
23. Essa unidade técnica emitiu seu pronunciamento em 30/9/2014 (peça 2 do TC Processo 028.674/2014-6) , propondo, em suma: i) conhecer da representação, para, no mérito, considerá-la parcialmente procedente; ii) determinar a conversão do processo em TCE; iii) autorizar a realização de diligências e inspeções; e iv) dar ciência de impropriedades verificadas. Com base nessa manifestação, exarou-se o Acórdão 5884/2014-TCU-Segunda Câmara. (sem destaques no original) 
A segunda contradição: premissas requeridas na origem como improcedentes (proposta de representação da Secex-MS) , foram utilizadas para fundamentar a proposta de representação parcialmente procedente, verbis:
25. A manifestação da SecobInfraurbana deu-se a partir das premissas apresentadas pela Secex-MS em seu pronunciamento. Isso pode ser inclusive verificado nos trechos do documento da SecobInfraurbana que colaciono abaixo:
O improcedente fundamentando o procedente!
A terceira contradição, também, está explícita no voto relator, quando manda recolher os dados e informações da proposta de representação parcialmente procedente e, mesmo, da proposta de representação improcedente, quando a decisão mandou fazer novas diligências e inspeções, verbis:
26. Como o pronunciamento que subsidiou a conversão do processo de representação na presente TCE fora aquele exarado pela SecobInfraurbana, a responsabilização, a quantificação do débito e as informações mais atualizadas dos autos devem ser obtidos a partir dele. Isso, contudo, não impede que os responsáveis, caso queiram, possam revisitar a manifestação anterior da Secex-MS, que inclusive trouxe os parâmetros nos quais a SecobInfraurbana se pautou para delimitar o dano ao erário.
A quarta contradição do voto relator, quando torna insignificante o critério temporal: em 2014 a embargante não estava arrolada como responsável; em 2017, foi declarada sem legitimidade recursal e em 2018 incluída na TCE.
8. Preliminarmente, cabe esclarecer aos recorrentes que a ausência de legitimidade recursal assinalada no Acórdão 2051/2017-TCU-Plenário deu-se em razão de critério meramente temporal, tendo em vista que, à época da conversão do processo TC-Processo 029.545/2011-0 na presente tomada de contas especial (TCE) , com a prolação do Acórdão 5884/2014-TCU-Segunda Câmara, eles não estavam arrolados como responsáveis nos autos.
Se não era responsável na época da prolação do Acórdão e se não foram feitas novas diligências, novas inspeções e novos levantamentos, como poderia ser arrolada como responsável? 
Esta contradição fica ainda mais explícita nas justificativas do voto relator, de que a época da prolação primeiro Acórdão, não estava listada como responsável, sendo incluída, posteriormente, no âmbito do processo de TCE.
12. Esse argumento, conforme já demonstrado nos parágrafos anteriores, também não merece prosperar, tendo em vista que: i) a identificação dos responsáveis pelo débito fora concluída apenas, em fase posterior, já no âmbito do processo de TCE, vide manifestações da unidade técnica, parecer do Ministério Público de Contas e Acórdão 1996/2018-TCU-Plenário (peças 56, 114, 117 e 118) ; ii) a ausência de legitimidade recursal dos ora recorrentes justifica-se porque, à época da prolação do primeiro acórdão, eles não estavam arrolados como responsáveis, o que lhes impossibilitou de recorrer daquela decisão nesse momento; e iii) o atual estágio do processo, com a abertura de prazo para manifestação em sede de citação, permite aos responsáveis o exercício do contraditório e da ampla defesa.
Ocorre que após a prolação do primeiro Acórdão (5884/2014-TCU-2ª. Câmara, de 21/10/2014) não existiu nenhum outro arrolamento: todos as responsabilizações decorrem da proposta de representação da Secex-MS, de 25/02/2013, na origem requerida como improcedente, que fundamentou a proposta de representação da Secoblnfraurbana, de 30/09/2014, conhecida parcialmente procedente
Da Obscuridade 
No r. Acórdão N° 5884/2014-TCU-2ª. Câmara, que julgou a proposta de representação parcialmente procedente, não existia responsabilização, somente a ordem de cientificar a Fundação Universidade Federal de Mato Grosso do Sul. 
No Acórdão de Relação N° 2051/2017-TCU-Plenário, os embargos declaratórios apresentados não foram conhecidos em virtude de serem os embargantes declarados sem legitimidades passivas recursais. 
O Acórdão do Plenário suplantou o Acórdão da 2ª. Câmara e não corroborou a Tomada de Contas Especial - TCE.
No Acórdão 1996/2018-TCU-Plenário foram incluídos na Tomada de Contas Especial - TCE: 
a - 3RD Engenharia Ltda, hoje Monticello Engenharia EIRELI - EPP, CNPJ 02.947.216/0001-94, embargante, uma vez já julgada como sem legitimidade recursal; 
b - Wilson Marques Barbosa, CPF n° XXX.555.671-XX, também, uma vez já julgado como sem legitimidade recursal; 
c - ETELO Engenharia de Estruturas Ltda. - EPP, CNPJ 03.326.311/0001-33; e, 
d - Fundação de Apoio à Pesquisa, ao Ensino e à Cultura - FAPEC, (CNPJ 15.513.690/0001-50.
Ainda, mandou cientificar o Ministro de Estado de Educação e Cultura. 
No presente Acórdão mandou dar ciência das deliberações apenas para os embargantes, como está assente no item 9.3 do mesmo. 
Duas obscuridades surgem dos procedimentos: a primeira, os levantamentos, diligências e inspeções da TCE já foram efetivados ou estão sendo considerados os levantamentos da proposta de representação considerada parcialmente procedente?
A segunda, todos os demais interessados foram excluídos da TCE? 
O Acórdão só manda cientificar os embargantes. 
Também, restou obscuro a justificativa sobre a questão levantada do bis in idem, um mesmo fato julgado duas vezes: no voto relator ocorreu, apenas, aplicação de uma sanção tendo como fundamento o mesmo ato. 
Como pode ser aplicada uma sanção sem um ato?
13. Ademais, cabe esclarecer ainda aos recorrentes que o princípio do bis in idem não tem nenhuma relação com o julgamento do mesmo fato duas vezes, mas sim com a aplicação de uma sanção tendo como fundamento o mesmo ato, o que não se aplica aos presentes autos.
Da Omissão 
Não existem diligências, inspeções e levantamentos que servem de bases e fundamentos para o presente procedimento de Tomada de Contas Especial, pois, os existentes foram efetuados antes do Acórdão N° 5884/2014-TCU-2ª. Câmara. 
Os primeiros, de 25/02/2013, foram apresentados como propostas de representações pela Secex-MS, considerados improcedentes na origem. 
Os segundos, de 30/09/2014, foram apresentados como propostas de representações pela Secoblnfraurbana, considerados parcialmente procedentes. 
Após o Acórdão, foram omitidas quaisquer outras diligências, inspeções e levantamentos.
O embargante Wilson Marques Barbosa alega que (peça 154) :
Primeiramente, transcreveremos a parte dispositiva do Acórdão em tela: 
"9.1. conhecer dos embargos de declaração opostos por 3RD Engenharia Ltda. (atual Monticello Engenharia Eireli - EPP) , Etelo Engenharia de Estruturas Ltda. - EPP e Wilson Marques Barbosa, para, no mérito, rejeitá-los; 
9.2. alertar aos embargantes que a oposição de novos embargos com igual finalidade, tratando de matéria já analisada e rejeitada pelo Tribunal, pode ensejar a aplicação da multa prevista no §2º do art. 1.026 do Código de Processo Civil, além de não suspender o trâmite regular processual; 
9.3. dar ciência desta deliberação aos embargantes."
PRELIMINARMENTE 
O embargante foi explícita e textualmente intimado a apresentar suas alegações de defesa no Acórdão 207/2019-TCU-Plenário, item 9.1, proferido na sessão de 06/02/2019, conforme Ata n° 03/2019. 
Da intimação decorre seu interesse no presente processo de Tomada de Contas Especial - TCE, instalada após a decisão exarada no r. Acórdão N° 5884/2014-TCU-2ª. Câmara, proferida na sessão de 21/10/2014, conforme Ata n° 38/2014.
Da Contradição 
No voto relator do Acórdão 207/2019-TCU-Plenário existe contradição explícita: suas razões de decidir estão fundamentadas em duas propostas de representações, uma improcedente e outra parcialmente procedente, verbis:
21. Para os demais itens do questionamento da recorrente, informo que, em um primeiro momento, a representação, autuada a partir de determinação contida no item 9.13 do Acórdão 3351/2011-TCU-Segunda Câmara, fora instruída pela Secex-MS. Em sua análise (peça 93 do TCProcesso 029.545/2011-0) , essa unidade técnica propôs conhecer da representação para, no mérito, considerá-la improcedente. 
22. Remetidos os autos ao gabinete do Ministro José Jorge, relator do processo à época, decidiu-se, antes de se manifestar acerca do mérito, por colher pronunciamento especializado da SecobInfraurbana. 
23. Essa unidade técnica emitiu seu pronunciamento em 30/9/2014 (peça 2 do TC Processo 028.674/2014-6) , propondo, em suma: i) conhecer da representação, para, no mérito, considerá-la parcialmente procedente; ii) determinar a conversão do processo em TCE; iii) autorizar a realização de diligências e inspeções; e iv) dar ciência de impropriedades verificadas. Com base nessa manifestação, exarou-se o Acórdão 5884/2014-TCU-Segunda Câmara. (sem destaques no original) 
A segunda contradição: premissas requeridas na origem como improcedentes (proposta de representação da Secex-MS) , foram utilizadas para fundamentar a proposta de representação parcialmente procedente, verbis:
25. A manifestação da SecobInfraurbana deu-se a partir das premissas apresentadas pela Secex-MS em seu pronunciamento. Isso pode ser inclusive verificado nos trechos do documento da SecobInfraurbana que colaciono abaixo:
O improcedente fundamentando o procedente!
A terceira contradição, também, está explícita no voto relator, quando manda recolher os dados e informações da proposta de representação parcialmente procedente e, mesmo, da proposta de representação improcedente, quando a decisão mandou fazer novas diligências e inspeções, verbis:
26. Como o pronunciamento que subsidiou a conversão do processo de representação na presente TCE fora aquele exarado pela SecobInfraurbana, a responsabilização, a quantificação do débito e as informações mais atualizadas dos autos devem ser obtidos a partir dele. Isso, contudo, não impede que os responsáveis, caso queiram, possam revisitar a manifestação anterior da Secex-MS, que inclusive trouxe os parâmetros nos quais a SecobInfraurbana se pautou para delimitar o dano ao erário.
A quarta contradição do voto relator, quando torna insignificante o critério temporal: em 2014 o embargante não estava arrolado como responsável; em 2017, foi declarada sem legitimidade recursal e em 2018 incluído na TCE.
8. Preliminarmente, cabe esclarecer aos recorrentes que a ausência de legitimidade recursal assinalada no Acórdão 2051/2017-TCU-Plenário deu-se em razão de critério meramente temporal, tendo em vista que, à época da conversão do processo TC-Processo 029.545/2011-0 na presente tomada de contas especial (TCE) , com a prolação do Acórdão 5884/2014-TCU-Segunda Câmara, eles não estavam arrolados como responsáveis nos autos.
Se não era responsável na época da prolação do Acórdão e se não foram feitas novas diligências, novas inspeções e novos levantamentos, como poderia ser arrolada como responsável? 
Esta contradição fica ainda mais explícita nas justificativas do voto relator, de que a época da prolação primeiro Acórdão, não estava listado como responsável, sendo incluída, posteriormente, no âmbito do processo de TCE.
12. Esse argumento, conforme já demonstrado nos parágrafos anteriores, também não merece prosperar, tendo em vista que: i) a identificação dos responsáveis pelo débito fora concluída apenas, em fase posterior, já no âmbito do processo de TCE, vide manifestações da unidade técnica, parecer do Ministério Público de Contas e Acórdão 1996/2018-TCU-Plenário (peças 56, 114, 117 e 118) ; ii) a ausência de legitimidade recursal dos ora recorrentes justifica-se porque, à época da prolação do primeiro acórdão, eles não estavam arrolados como responsáveis, o que lhes impossibilitou de recorrer daquela decisão nesse momento; e iii) o atual estágio do processo, com a abertura de prazo para manifestação em sede de citação, permite aos responsáveis o exercício do contraditório e da ampla defesa.
Ocorre que após a prolação do primeiro Acórdão (5884/2014-TCU-2ª. Câmara, de 21/10/2014) não existiu nenhum outro arrolamento: todos as responsabilizações decorrem da proposta de representação da Secex-MS, de 25/02/2013, na origem requerida como improcedente, que fundamentou a proposta de representação da Secoblnfraurbana, de 30/09/2014, conhecida parcialmente procedente
Da Obscuridade 
No r. Acórdão N° 5884/2014-TCU-2ª. Câmara, que julgou a proposta de representação parcialmente procedente, não existia responsabilização, somente a ordem de cientificar a Fundação Universidade Federal de Mato Grosso do Sul. 
No Acórdão de Relação N° 2051/2017-TCU-Plenário, os embargos declaratórios apresentados não foram conhecidos em virtude de serem os embargantes declarados sem legitimidades passivas recursais. 
O Acórdão do Plenário suplantou o Acórdão da 2ª. Câmara e não corroborou a Tomada de Contas Especial - TCE.
No Acórdão 1996/2018-TCU-Plenário foram incluídos na Tomada de Contas Especial - TCE: 
a - 3RD Engenharia Ltda, hoje Monticello Engenharia EIRELI - EPP, CNPJ 02.947.216/0001-94, embargante, uma vez já julgada como sem legitimidade recursal; 
b - Wilson Marques Barbosa, CPF n° XXX.555.671-XX, também, uma vez já julgado como sem legitimidade recursal; 
c - ETELO Engenharia de Estruturas Ltda. - EPP, CNPJ 03.326.311/0001-33; e, 
d - Fundação de Apoio à Pesquisa, ao Ensino e à Cultura - FAPEC, (CNPJ 15.513.690/0001-50.
Ainda, mandou cientificar o Ministro de Estado de Educação e Cultura. 
No presente Acórdão mandou dar ciência das deliberações apenas para os embargantes, como está assente no item 9.3 do mesmo. 
Duas obscuridades surgem dos procedimentos: a primeira, os levantamentos, diligências e inspeções da TCE já foram efetivados ou estão sendo considerados os levantamentos da proposta de representação considerada parcialmente procedente?
A segunda, todos os demais interessados foram excluídos da TCE? 
O Acórdão só manda cientificar os embargantes. 
Também, restou obscuro a justificativa sobre a questão levantada do bis in idem, um mesmo fato julgado duas vezes: no voto relator ocorreu, apenas, aplicação de uma sanção tendo como fundamento o mesmo ato. 
Como pode ser aplicada uma sanção sem um ato?
13. Ademais, cabe esclarecer ainda aos recorrentes que o princípio do bis in idem não tem nenhuma relação com o julgamento do mesmo fato duas vezes, mas sim com a aplicação de uma sanção tendo como fundamento o mesmo ato, o que não se aplica aos presentes autos.
Da Omissão 
Não existem diligências, inspeções e levantamentos que servem de bases e fundamentos para o presente procedimento de Tomada de Contas Especial, pois, os existentes foram efetuados antes do Acórdão N° 5884/2014-TCU-2ª. Câmara. 
Os primeiros, de 25/02/2013, foram apresentados como propostas de representações pela Secex-MS, considerados improcedentes na origem. 
Os segundos, de 30/09/2014, foram apresentados como propostas de representações pela Secoblnfraurbana, considerados parcialmente procedentes. 
Após o Acórdão, foram omitidas quaisquer outras diligências, inspeções e levantamentos.
É o relatório.

Não há.

Procurador Júlio Marcelo de Oliveira.

EMBARGOS DE DECLARAÇÃO EM EMBARGOS DE DECLARAÇÃO. AUSÊNCIA DE OMISSÃO, CONTRADIÇÃO E OBSCURIDADE A SER SANADA. CONHECIMENTO COMO MERA PETIÇÃO. REJEIÇÃO. SUCESSIVOS RECURSOS COM AS MESMAS ALEGAÇÕES. CARÁTER EVIDENTE E MERAMENTE PROTELATÓRIO. APLICAÇÃO SUPLETIVA DO PROCESSO CIVIL. MULTA AOS EMBARGANTES.

TOMADA DE CONTAS ESPECIAL (TCE)

Secretaria do TCU no Estado do Mato Grosso do Sul (Sec-MS).

Trata-se de embargos de declaração opostos pelos responsáveis Etelo Engenharia de Estruturas Ltda. - EPP (peça 147) , Monticello Engenharia Eireli - EPP (peça 152) e Wilson Marques Barbosa (peça 154) , em face do Acórdão 207/2019-TCU-Plenário (peça 141) , por meio do qual esta Corte de Contas conheceu dos embargos de declaração apresentados por esses responsáveis, mas negou-lhes provimento. Além disso, fez expressa remissão a possibilidade de aplicação de multa caso fossem opostos novos recursos com caráter meramente protelatórios.
Na análise anterior, optei por analisar a irresignação dos responsáveis com vistas a esclarecer as dúvidas levantadas e possibilitar o prosseguimento do feito sem novas interrupções desnecessárias.
Nessa oportunidade, observo que os novos recursos apresentam um nítido caráter protelatório, visto que as ponderações trazidas pelos recorrentes, ou já foram tratadas na deliberação anterior, ou em nada agregam ao prosseguimento do feito, por se referirem a dúvidas processuais que não cabem a este Relator tratá-las, e, tampouco, os embargos são a via adequada para saná-las. 
Na deliberação anterior, após examinar todas as questões trazidas pelos recorrentes, separei o tópico III do Voto para alertá-los da possibilidade de receber novos expedientes recursais que não preenchessem os requisitos inerentes à espécie como mera petição, além da viabilidade de apená-los, caso ficasse evidente prática atentatória a regular tramitação destes autos.
28. Como é possível observar, não há omissões no acórdão recorrido, sendo que parte dos questionamentos se revelam em dúvidas dos responsáveis, as quais demandam a leitura e compreensão do processo e não se coadunam com as vias dos embargos.
29. Observo que, noutras oportunidades, vide peças 87, 90 e 94, tive que recepcionar os expedientes recursais apresentados pelos responsáveis como mera petição, por não preencherem os requisitos recursais pertinentes e, além disso, obstarem a condução normal do presente processo sem causa justificável para tanto.
30. Nesse contexto, saliento que a oposição de novos embargos que não preencham os requisitos inerentes à espécie serão recebidos como mera petição, e, em último caso, poderão ensejar a aplicação da multa prevista no §2º do art. 1.026 do Código de Processo Civil, além de não suspender o trâmite regular processual.
Apesar desse alerta, os recorrentes compareceram novamente aos autos para apresentarem novos recursos, que visam rediscutir o mérito da decisão, em uma clara tentativa de tumultuar o processo, ao se discutir questões meramente formais que já foram tratadas nos autos.
Nessa toada então, aplico aos recorrentes, em atenção à advertência contida na deliberação anterior, inclusive replicada no expediente que lhes comunicou da decisão (peças 144/146) , multa individual no valor de R$ 3.000,00, com suporte no art. 58, caput, da Lei 8.443/92, c/c arts. 15 e 1.026 do Código de Processo Civil, e com o art. 298 do RITCU, em face da sucessiva interposição de embargos de declaração manifestamente protelatórios.
Além disso, irei salientar novamente aos responsáveis que a oposição de novos elementos sob a denominação de embargos de declaração serão recepcionados sem efeito suspensivo e sob a forma de mera petição. 
Feitas todas essas considerações, recebo os expedientes denominados "Embargos de declaração", acostados às peças 147, 152 e 154, como mera petição, indeferindo-os, nos termos dos arts. 32, inciso II, e 34 da Lei 8.443/92, c/c os arts. 278 e 287 do RITCU.
TCU, Sala das Sessões Ministro Luciano Brandão Alves de Souza, em 27 de março de 2019.
VITAL DO RÊGO 
Relator